臺灣新竹地方法院刑事判決　　　　　　　　　　　　九十一年度交易字第一七二號
　　公　訴　人　臺灣新竹地方法院檢察署檢察官
　　被　　　告　甲○○
右列被告因過失傷害案件，經檢察官提起聲請簡易判決處刑（九十一年度偵字第二六
四五號），經本院認不宜以簡易判決處刑，改依通常程序審理，並判決如左︰
    主  文
甲○○因過失致人於死，處有期徒刑伍月，如易科罰金，以參佰元折算壹日。緩刑貳
年。
    事  實
一、甲○○於民國九十一年四月五日晚上六時四十分許，駕駛車牌號碼為二Ｌ—六五
    ０六號自小客車，沿新竹市○○路由北往南方向行駛內側車道，行經新竹市○○
    路○段六四六號前，原應注意車前狀況，隨時採取必要安全措施，且當時天候晴
    、有暮光、無障礙物、視距良好，並無不能注意之情事，竟疏於注意車前狀況，
    未隨時採取必要之安全措施，適丙○○騎乘腳踏車，原應注意慢車駕駛人不得擅
    自穿越快車道、不得侵入快車道或人行道行駛，並不得在禁止穿越地段穿越道路
    ，且無不能注意之情事，竟由西向東方向，在設有分隔島之禁止穿越路段穿越中
    華路，甲○○煞避不及而碰撞丙○○之腳踏車，致丙○○人車倒地，因此受有腦
    挫傷併左腦硬膜下出血、腦內出血、左脛骨腓骨骨折、左橫隔膜破裂併疝脫及呼
    吸衰竭等傷害，甲○○於肇事後，在未經有偵查權之機關或公務員發覺為犯嫌前
    ，即報警處理，並向前往處理本件車禍之員警自首陳明其為肇事者，而接受裁判
    ，並呼叫救護車前往處理，惟丙○○於送醫後仍呈植物人之狀態，延至九十一年
    十月十四日因腦死併植物人衰弱死亡。
二、案經丙○○之妻乙○○訴由新竹市警察局第三分局報告臺灣新竹地方法院檢察官
    偵查起訴。
    理  由
一、訊據被告甲○○對於其在右揭時、地駕車時，未注意車前狀況，疏於隨時採取必
    要之安全措施，適被害人由西向東方向穿越中華路，致發生碰撞，丙○○因此人
    車倒地，受有腦挫傷併左腦硬膜下出血、腦內出血、左脛骨腓骨骨折、左橫隔膜
    破裂併疝脫及呼吸衰竭等傷害，送醫後仍呈植物人之狀態，延至九十一年十月十
    四日因腦死併植物人衰弱死亡等事實，於本院審理中坦承不諱，復有為恭紀念醫
    院診斷證明書、全民健康保險重大傷病證明申請書、道路交通事故調查表各一份
    ，以及現場照片十四幀附卷可參。又被害人丙○○於肇事當日經送往為恭紀念醫
    院急診，到院時昏迷指數七分，呈重度昏迷，於當日施行開顱減壓及血塊清除手
    術，九十一年四月十七日施行氣切，九十一年五月十三日施行腦室腹腔分流管置
    放引流手術，九十一年七月八日施行分流管重置術，九十一年七月十二日施行顱
    骨成形術，九十一年八月二十日出院，共住院一百三十八日，於八月二十六日、
    八月二十八日、九月九日、九月十一日、九月二十三日及十月七日共六次門診追
    蹤，呈植物人狀態，於九十一年十月十四日因腦死併植物人衰弱死亡，亦有財團
    法人為恭紀念醫院九十一年十月三十日（九一）為恭醫字第九一０八八一號函附
    病歷查詢表、臺灣省私立桃園仁愛之家附設新生醫院出具之死亡證明書各一件在
    卷可查。按汽車行駛時，駕駛人應注意車前狀況，並隨時採取必要之安全措施。
    道路交通安全規則第九十三條第三項定有明文。被告為領有駕駛執照之駕駛人，
    應明知並遵守前開規定，而有該等注意義務，且當時天候晴、有暮光、無障礙物
    、視距良好，並無不能注意之情事，竟疏未注意，疏未注意有日間自然光線、路
    面無缺陷、無障礙物、視距良好，並無不能注意之情事，有道路交通事故調查表
    一件附卷足稽，詎被告仍疏於注意，未注意車前狀況，亦未隨時採取安全措施，
    致撞及由西向東方向穿越中華路之丙○○，足見被告對於本件車禍之發生具有過
    失。而本件事故經送臺灣省竹苗地區車輛行車事故鑑定委員會鑑定結果，亦認為
    「甲○○駕駛自小客車未注意車前狀況為肇事次因，丙○○騎乘腳踏車逆向斜穿
    越道路未注意左右來車為肇事主因」，有該會九十一年八月十九日竹鑑字第九一
    ０九一一號函附鑑定意見書一份在卷可稽，至於該鑑定意見認為，肇事地點限速
    六十公里以下，被告超速行駛一節，查被告自承當時確以時速六十至七十公里之
    速度行駛，核與證人左燕真證述情節相符，而肇事路段之速限為七十公里，並非
    鑑定意見所述之六十公里，有交通部公路總局第一區養護工程處新竹工務段九十
    一年十月三十一日（九一）一工竹字第九一０五五三三號函文為在卷可按，是以
    該鑑定結果認為被告係超速行駛，並不足採。被告對於本件車禍，既有如上述之
    過失，且被害人確因本件車禍而死亡，已如前述，則被告之過失行為與被害人之
    死亡結果間，顯有相當因果關係。雖被害人丙○○騎乘腳踏車逆向斜穿越道路未
    注意左右來車，亦有過失，但此亦無解於被告罪責之成立。綜上所述，本件事證
    已經明確，足以認定被告之犯行，應予依法論科。
二、核被告甲○○所為，係犯刑法第二百七十六條第一項之過失致死罪。公訴人雖認
    被告係犯同法第二百八十四條第一項之過失傷害罪，惟被害人於送醫後仍不治死
    亡，已如前述，被告之行為，應係構成過失致死罪，公訴意旨尚有未洽，爰依法
    變更起訴法條，併予敘明。又被告於肇事後，在未經有偵查權之機關或公務員發
    覺為犯嫌前，即報警處理，並向處理本件車禍之員警陳明其為肇事者，接受裁判
    ，業據被告陳明在卷，並有道路交通事故調查報告表可資證明，應依刑法第六十
    二條前段規定，減輕其刑。爰審酌被告素行尚佳，並無前科記錄，此有臺灣高等
    法院被告全國前案紀錄表、臺灣新竹地方法院檢察署刑案資料查註紀錄表各一份
    在卷可按，被害人丙○○對於本件車禍之發生過失程度較大，及被告坦承犯行，
    犯罪後態度良好，已與告訴人及被害人其餘繼承人調解成立，業據告訴人及被告
    分別陳明在卷，告訴人亦當庭表示願意原諒被告，請求法官從輕量刑等一切情狀
    ，量處如主文所示之刑，並諭知易科罰金之折算標準。末查，被告前未曾受有期
    徒刑以上刑之宣告，有臺灣新竹地方法院檢察署刑案資料查註紀錄表以及臺灣高
    等法院被告全國前案紀錄表各一份附卷可稽，且其與告訴人及被害人其餘繼承人
    已調解成立，犯後深具悔悟，其因過失行為，偶罹刑典，經此偵審科刑宣告之教
    訓，當能知所警惕，而無再犯之虞，本院因認前所宣告之刑，以暫不執行為適當
    ，併予宣告緩刑二年，以啟自新。
據上論斷，應依刑事訴訟法第四百五十二條、第二百九十九條第一項前段、第三百條
，刑法第二百七十六條第一項、第六十二條前段、第四十一條第一項前段、第七十四
條第一款、罰金罰鍰提高標準條例第一條前段、第二條，判決如主文。
本案經檢察官劉邦繡到庭執行職務。
中      華      民      國     九十一     年    十一    月     二十九   日
                                      臺灣新竹地方法院交通法庭
                                          法  官  雷  雅  雯
右正本證明與原本無異。
如不服本判決，應於判決送達後十日內，向本院提出上訴狀。
  書記官  汪  淑  菁
中      華      民      國     九十一     年    十一    月     二十九   日
附錄本案論罪科刑法條：
刑法第二百七十六條第一項
因過失致人於死者，處二年以下有期徒刑、拘役或二千元以下罰金。
